臺灣桃園地方法院民事判決　　　　　　　93年度訴字第1315號
原　　　告　甲○○　25歲民.
原　　　告　乙○○　38歲民.
共　　　同
訴訟代理人　鄧湘全律師
被　　　告　丙○○　25歲民.
訴訟代理人　黃勝文律師
　　　　　　李進成律師
上列當事人間請求清償債務事件，於民國94年1月12日言詞辯論
終結，本院判決如下：
    主  文
被告應給付原告甲○○新臺幣拾柒萬元及自民國九十三年十月
二十六日起至清償日止，按年息百分之五計算之利息。
被告應給付原告乙○○新臺幣柒拾萬元及自民國九十三年十月二
十六日起至清償日止，按年息百分之五計算之利息。
訴訟費用由被告負擔。
本判決第一項於原告甲○○以新台幣壹拾貳萬肆仟元為被告供擔
保後，得假執行。但被告如於假執行程序實施前以新臺幣拾柒
萬元為原告甲○○預供擔保，得免為假執行。
本判決第二項於原告乙○○以新臺幣貳拾萬肆仟元為被告供擔
保後，得假執行。但被告如於假執行程序實施前以新臺幣柒拾萬
元為原告乙○○預供擔保，得免為假執行。
    事  實
甲、原告方面：
　　一、聲明：
        （一）如主文第1、2項所示。並陳明主文第1項請依職
              權宣告假執行，主文第2項願供擔保，請准宣告
              假執行。
　　二、陳述：
        (一)緣兩造原係同事，被告於民國92年4月29日向原告陳
          金旗訛稱欲替友人調借款項，向原告甲○○借款新臺
          幣（下同）370,000元，並表示隔日即會返還，當日
          原告甲○○遂與被告約定在原告甲○○住處樓下之富
          邦銀行及臺灣企銀楊梅分行與聯邦銀行健行分行，將
          原告甲○○聯邦銀行中壢分行帳號000000000000號提
          款卡交由被告轉帳前開款項至郵局帳號000000000000
          號張國昭帳戶內。
        (二)被告於92年4月30日又向原告乙○○佯稱欲替友人調
          借款項，向原告乙○○借款700,000元，並表示當日
          或隔日即會返還，當日原告乙○○遂與被告約定在桃
          園縣平鎮市新竹企銀，將原告乙○○中國信託商業銀
          行土城分行帳號000000000000號提款卡及其母郭燕交
          通銀行復興分行帳號000000000000號提款卡交由被告
          分別轉帳50,000元、650,000元至郵局帳號000000000
          000號莊有成帳戶內。
        (三)事後原告屢向被告催討均無著，為此提起本件訴訟。
　　三、證據：提出存證信函及掛號郵件收件回執2份、臺灣桃
              園地方法院檢察署檢察官92年度偵字第14169、1
              4170號不起訴處分書乙份、存摺7紙（以上均為
              影本）為證。
乙、被告方面：
　　一、聲明：駁回原告之訴及假執行之聲請，如受不利判決，
              願供擔保請准免予假執行。
    二、陳述：
        (一)92年4月間被告友人簡淑如因要投資，故請被告問有
          無朋友要賺取利息錢，後被告就告訴原告有這管道，
          被告僅係介紹原告借錢予「簡淑如」以賺取利息，並
          非消費借貸契約之當事人，兩造間並無消費借貸契約
          存在。
        (二)消費借貸係屬要物契約，除當事人合意外，須交付金
          錢或其他代替物之所有權於他方，始能成立。本件原
          告並未交付任何款項與被告，兩造間自未成立消費借
          貸關係。
丙、本院依職權調閱臺灣桃園地方法院檢察署92年度偵字第1416
    9、14170號偵查卷宗。
    理  由
一、原告起訴主張：兩造原係同事，被告分別於92年4月29日及
    92年4月30日向原告訛稱欲替友人調借款項，向原告分別借
    款370,000元、700,000元，並表示隔日即會返還，當日原告
    遂將提款卡交由被告由其操作按鍵分別轉帳至第三人張國昭
    及莊有成之帳戶內，詎事後原告屢向被告催討均無著，爰提
    起本件訴訟等語；被告則以：92年4月間因被告友人簡淑如
    要投資，故告知原告可借錢予「簡淑如」賺取利息，原告並
    未交付任何款項予被告，兩造間並無消費借貸契約存在等語
    ，資為抗辯。
二、原告主張兩造原係同事，被告於92年4月29日向原告甲○○
    借款370,000元，並表示隔日即會返還，當日原告甲○○遂
    將其聯邦商業銀行中壢分行提款卡交由被告轉帳前開款項至
    第三人張國昭帳戶內，另被告於92年4月30日又向原告乙○
    ○借款700,000元，亦表示當日或隔日即會返還，當日原告
    乙○○遂將其中國信託商業銀行土城分行提款卡及其母郭燕
    交通銀行復興分行提款卡交由被告操作按鍵分別轉帳50,000
    元、650,000元至第三人莊有成帳戶內之事實，業據被告自
    認無訛，復有原告提出為被告所不爭執其真正之存摺為證，
    而郵局帳號000000000000、000000000000號經台灣桃園地方
    法院檢察署檢察官偵查結果，確實分屬第三人張國昭與莊有
    成所有，亦有中華郵政股份有限公司台中郵局函附於偵查卷
    可稽，原告此部分主張之事實，應堪採信。
三、按當事人主張有利於己之事實，就其事實有舉證之責任。故
    原告於起訴原因已有相當之證明，而被告於抗辯事實並證明
    方法，僅以空言爭執者，當然認其事實之非真正，而為被告
    敗訴之判決。又債權債務主體，應以締結契約之當事人為準
    ，故凡以自己名義與人結約為債務之負擔者，即對於債權人
    當然負契約上當事人應有之責任，至其實際享用債權金額之
    為何人，原非所問，不得以所借之款係供給他人使用為詞，
    對於債權人主張免責（最高法院18年上字第1609號、19年上
    字第382號判例意旨參照）；名義上之債務人應向債權人負
    擔清償之責，有無為他人代借或轉借情事，非與債權人有特
    別約定，不能有所對抗（最高法院20年上字第1503號判例可
    資參照）。本件被告雖辯稱係介紹原告二人借錢予「簡淑如
    」賺取利息，然為原告所否認，且被告對此一事實亦未能舉
    證以實其說，再參諸被告於偵查中對於「簡淑如」之個人年
    簡（指簡淑如）只是打電話給我，叫我幫她問有沒有人可借
    錢，轉帳帳號是她告訴我的，簡未與旗（指甲○○）、柏（
    乙○○）二人見面過」、「是我與旗或柏一起去的，由我按
    鍵轉帳」、「（問：你怎知所匯入款項之帳戶是張國昭、莊
    有成的？）是簡淑如告訴我的，簡女說那是她要投資之股東
    ，我所有的資訊都是得自簡」、「（問：為何不匯入簡女帳
    戶，再由其轉帳至張、莊二人帳戶內？這樣可以證明簡女向
    你借款之事實？）是簡女叫我直接匯入他們帳戶」、「（問
    ：既是投資，何需如此急促匯款？）是簡女在92年4月初打
    電話催促我向朋友借借看」（詳偵查卷92年10月27日及92年
    11 月27日詢問筆錄）等情，被告所辯尚不足採。被告既向
    原告借款並取得渠等之提款卡按鍵轉帳至「簡淑如」指定之
    第三人張國昭、莊有成帳戶內，自不得於事後以未曾實際領
    得款項，推卸借款人依約返還借款本息之義務。是原告主張
    被告應負償還借款之責任，洵屬有據，被告抗辯不負清償之
    責，應無可採。
四、綜上所述，原告本於消費借貸法律關係，請求被告應給付原
    告甲○○370,000元、原告乙○○700,000元及均自起訴狀繕
    本送達之翌日即93年10月26日起至清償日止，按年息5%計算
    之利息，即無不合，應予准許。
五、末按「以一訴主張數項標的者，其價額合併計算之。」、「
    計算前項第五款價額，準用關於計算訴訟標的價額之規定。
    」民事訴訟法第77條之2第1項前段及第389條第2項分別定明
    文。本件原告甲○○部分所命給付之金額雖未逾500,000元
    ，然與原告乙○○部分所命給付之金額合併計算後已逾
    500,00 0元，不得依職權宣告假執行，原告甲○○固聲請本
    院依職權宣告假執行，惟其聲請僅係促使法院之職權發動，
    且原告乙○○與被告均陳明願供擔保，分別請求宣告假執行
    或免為假執行，經核無不合，爰各酌定相當之擔保金額，併
    准許之。
六、兩造其餘攻擊防禦方法及所提出之各項證據資料，經審酌後
    ，因認與本件判決之基礎無涉，且不影響判決之最後結果，
    爰不予以一一論述，附此敘明。
七、結論：本件原告之訴為有理由，依民事訴訟法第78條、第
    390條第2項及第392條，判決如主文。
中　　華　　民　　國 　 94  　年     1 　 月　　26  　日
                  民事第一庭　　法　官  林淑鳳
以上正本係照原本作成。
如對本判決上訴，須於判決送達後 20 日內向本院提出上訴狀。
中　　華　　民　　國 　 94  　年     1 　 月　　27  　日
                                書記官  黃楓茹
